【裁判字號】    95,上訴,1412
【裁判日期】    950911
【裁判案由】    殺人等
【裁判全文】
臺灣高等法院高雄分院刑事判決        95年度上訴字第1412號
上  訴  人  臺灣高雄地方法院檢察署檢察官
被      告  甲○○
指定辯護人  本院公設辯護人  乙○○
上列上訴人因被告殺人等案件，不服臺灣高雄地方法院95年度重
訴字第7 號中華民國95年5 月12日第一審判決（起訴案號：臺灣
高雄地方法院檢察署94年度偵字第24729 號），提起上訴，本院
判決如下：
     主  文
上訴駁回。
     事  實
一、甲○○於民國（下同）94年10月24日晚上10時5 分許，駕駛
    車號3300—MB號自用小客車，搭載林秋如沿高雄市○○區○
    ○路由北向南行駛，途經榮總路段與榮佑路之設有行車管制
    號誌交岔路口時，應注意行車速度應依標誌或標線之規定，
    無標誌或標線者，在市區道路，時速不得超過50公里，且該
    路段之速限為每小時50公里，又汽車行駛至該交岔路口時，
    其行進應遵守燈光號誌之指示，而燈光號誌顯示紅燈，則禁
    止通行，復依當時之駕駛環境，天候晴朗，夜間但有照明設
    備、柏油路面乾燥、無缺陷及障礙物、視距良好，且上開交
    岔路口所設之行車管制號誌動作正常，甲○○並無任何不能
    注意之情事，然其竟疏於注意上開交岔路口之行車管制號誌
    之已顯示紅燈禁行之指示，反而以逾越該路段速限即時速50
    公里，而以每小時6 、70公里之速度疾駛，並闖紅燈進入該
    交岔路口內，適有沿榮佑路由西向東行駛之江武正在飲酒後
    仍騎乘車號OLP-092 號機車循綠燈通行指示，進入該交岔路
    口內，而超速並闖紅燈之甲○○小客車之右前車頭於該交岔
    路口內，因無法及時煞停、閃避，撞及江武正機車之左側車
    身，致江武正於遭撞後，身軀騰空飛起撞裂甲○○小客車前
    擋風玻璃之右側，並落在該自小客車引擎蓋上，甲○○超速
    、闖紅燈進入交岔路口內，復因前擋風玻璃破裂，又有對向
    小客車自前駛來，對向車之車前大燈照射破裂玻璃裂隙，以
    致光線散漫、眩目、視線不明，其自身復因驟然肇禍，驚惶
    失神，不知所措，竟未發現其小客車引擎蓋竟有江武正遭撞
    擊後趴於其上，且其承前高速、闖紅燈進入上開交岔路口之
    駕駛動作，為閃避包括江武正機車在內以及自榮佑路西向東
    循綠燈駛入該交岔路口內之3 、5 輛機車，而將車行方向急
    朝左偏駛，雖得閃過該3 、5 輛機車，但仍撞及江武正所騎
    機車，且因超速、闖紅燈進入交岔路口內，又高速急閃向左
    偏駛，以致車輛失控，向左偏駛之角度過大越過交岔路口即
    闖進榮總路之對向車道（即南往北方向車道），其時，適有
    李俐葶駕駛之車號E5-1865 號自用小客車沿榮總路南往北車
    道自對向駛至，甲○○見有李俐葶之對向車駛來，又急將方
    向盤轉右，但仍因車速過快，一旦轉右，復呈大角度向右偏
    駛，僅得再度急速將車往左拉回，其時，趴於甲○○車引擎
    蓋上之江武正於甲○○車前述左右偏閃之過程中，已自引擎
    蓋滑落至該車之前左側車身處，正有蘇義發駕駛之ZX-3717
    號自用小客車亦沿榮總路南向北車道由對向駛來，向左偏駛
    之甲○○車之左前側車身，即在榮總路183 巷前（距離肇事
    地點約為61.2公尺，起訴書原誤載為77公尺）與蘇義發車之
    左前側車身互撞，並於兩車互撞之際，適江武正落在甲○○
    車左前側車身處，以致江武正身軀竟遭兩車夾撞扭擠，而顱
    骨破裂骨折、出血性休克，因此死亡。甲○○雖知其駕駛上
    開自用小客車之動力交通工具，業已撞及江武正之機車及蘇
    義發之小客車而肇事，且已致江武正死亡，竟在其車擦撞蘇
    義發小客車，並使江武正遭2 車夾撞死亡後，起意逃脫，而
    駕車高速逃離肇事現場；復將該自用小客車駛至高雄縣仁武
    鄉○○村○○○○街507 號前棄置，又為避免遭警查緝，復
    另行起意，基於使他人受刑事處罰之意圖，而於同日23時30
    分許，向高雄縣政府警察局仁武分局仁美派出所警員王擇法
    ，誣告上開自小客車失竊，未指定犯人而誣告他人涉犯竊盜
    罪。嗣於94年10月26日11時許，經警循線始查悉上情。
二、案經高雄市政府警察局左營分局移送臺灣高雄地方法院檢察
    署檢察官偵查起訴。
     理  由
一、過失致人於死部分：
（一）上開過失致人於死事實，業據被告甲○○於偵查、原審及
      本院審理中坦承不諱，核與目擊證人李俐葶及蘇義發於原
      審審理時陳稱：被害人江武正確實係自被告車引擎蓋上掉
      落時與蘇義發之小客車夾撞致死部分之情節大致相符（見
      原審卷第53～56頁、第57～61頁），並有道路交通事故現
      場圖（見警卷第49頁）、道路交通事故調查報告表（一）
      （二）（見警卷第50、51頁）各1 份，以及肇事現場、被
      告車與其車掉落之後照鏡、蘇義發汽車肇事後情狀、被害
      人所佩戴之安全帽等照片28幀（見警卷第63～77頁）等在
      卷可稽，且被害人確因本件車禍死亡，亦有之相驗屍體證
      明書、驗斷書及勘驗筆錄在卷可憑（見相驗卷第1 、2 、
      69至77 頁） 。
（二）按「行車速度，依標誌或標線之規定，無標誌或標線者，
      在市區道路，時速不得超過50公里」，又「汽車行駛至該
      交岔路口時，其行進遵守燈光號誌之指示」道路交通安全
      規則第93條第1 項第1 款、第102 條第1 項第1 款分別定
      有明文；而燈光號誌顯示紅燈者，則禁止通行，亦有道路
      交通標誌標線號誌設置規則第206 條第5 款第1 目規定可
      參。經查：被告行經前揭肇事路段係市區道路，其速限為
      時速50公里，且上開肇事之交岔路口，設有行車管制號誌
      ，該號誌動作正常等情，有道路交通事故現場圖繪製明確
      （見警卷第49頁，關於上開交岔路口設有行車管制號誌部
      分），以及道路交通事故調查報告表（一）之道路類別欄
      、速限欄及號誌欄之記載可據（見警卷第50頁）；而被告
      甲○○行經該交岔路口時，係面對紅燈號誌一節，亦據其
      坦認在卷（見原審卷第16頁）；又被告甲○○領有駕駛執
      照，亦經其於警詢及審理時陳明（見警卷第7 頁、原審卷
      第82頁），是以被告甲○○既具有合法之駕駛資格，對於
      上開規定，自應知之甚詳，而依當時之天候晴朗，夜間但
      有照明設備、柏油路面乾燥、無缺陷及障礙物、視距良好
      ，上開交岔路口所設之行車管制號誌亦動作正常之事實，
      亦均有道路交通事故調查報告表（一）之記載足憑（見警
      卷第50頁），被告甲○○並無任何不能注意之情事存在。
（三）又被告甲○○於原審陳稱：我駕車以時速高達6 、70公里
      ，且闖紅燈進入上開交岔路口內，在全未煞車之情況下，
      撞及被害人機車而肇事等語（見原審卷第16、23頁），核
      與證人即被告車所搭載之林秋如於原審陳稱：我聽聞「碰
      」一聲，並知悉撞到人等語（見原審卷第46頁）；證人即
      對向來車駕駛李俐葶於原審亦陳稱：聞及一「碰」之聲響
      後，並見及被告車之引擎蓋上有人等語（見原審卷第56頁
      ）；另證人亦為對向來車駕駛蘇義發原審陳稱：被告撞及
      1 個人，那個人在被告車引擎蓋上等語（見原審卷第57頁
      ）大致相符；復有被告甲○○車與被害人機車相互撞擊之
      碎片落於上開交岔路口內，以及被害人機車自該交岔路口
      內延伸至榮總路北向南行向車道之路緣之15.9公尺長刮地
      痕等，均有道路交通事故現場圖繪示甚明（見警卷第49頁
      ）；肇事現場並留有自被告甲○○車所掉落沾染血跡之左
      側後視鏡一具，此有該後視鏡之照片2 幀（見警卷第70頁
      ）、被告確實缺少左側後視鏡之小客車照片2 幀（見警卷
      第72、73頁），以及該後視鏡與被告車掉落後視鏡之裝配
      位置與車體顏色均屬核符之照片2 幀（見警卷第73、74頁
      ）等均附卷可考；足見被告甲○○確有超速駕車闖紅燈進
      入前揭交岔路口內，撞及被害人騎乘之機車而肇事之事實
      無誤。
（四）再者被告甲○○因超速闖紅燈並駛越上開交岔路口，撞及
      被害人機車，且為閃避循綠燈進入交岔路口內之右側橫向
      機車以及沿榮總路對向車道迎面而來之車輛，以致其車在
      高速左右偏閃下失控，而其車撞擊被害人機車，前擋風玻
      璃又遭被害人被撞擊後彈起之身軀在落下時所撞裂，突然
      肇禍，前擋風玻璃驟裂之變故，當使被告驚慌失措、不知
      所以，復以當時為夜間，被告甲○○車之前擋風玻璃遭撞
      擊破裂，以及接踵而至之對向車輛大燈照射於其車前擋風
      玻璃破裂之裂痕上，必致光線散亂、眩目，視線不明，以
      致被告未能見及其車引擎蓋竟有被害人趴於其上，且被告
      甲○○車同時雖能勉強閃過由榮總路對向車道駛來之李俐
      葶自用小客車，但在駕駛持續失控之狀態下，仍未能避開
      對向車道接踵而來之蘇義發所駕駛小客車，而致對向兩車
      之左前側車身相互擦撞，詎被害人身軀於被告甲○○車左
      右閃避之際，適滑落至被告車之左前側車身處，竟遭被告
      甲○○車與蘇義發車交叉夾撞扭擠而死亡之事實，亦據被
      告甲○○供承其確有超速闖紅燈並駛越該交岔路口，左右
      閃避，自右側橫向駛來之機車與自對向駛來之李俐葶小客
      車，以及接續撞及對向駛來之蘇義發小客車等語不諱（見
      原審卷第16、23～24頁），此與證人即對向來車之駕駛李
      俐葶及蘇義發於原審指證被告甲○○確係於撞擊被害人機
      車肇事後，快速衝向榮總路對向車道，雖閃避對向之李俐
      葶小客車，然左右偏閃之際，仍未能避開蘇義發駕駛之小
      客車，且被告甲○○車在肇事後左右閃躲時，被害人確實
      趴在其車引擎蓋上等各情均相符（見原審卷第53～56頁、
      第57～60頁）；而榮總路183 巷前方肇事現場，有被害人
      血液呈放射狀落於現場達10公尺範圍，腦漿併裂散落，又
      有被告車之白色後視鏡掉落，蘇義發小客車左側後視鏡亦
      因與被告車擦撞而掉落，以及被告甲○○車與蘇義發車相
      撞所生之碎片落於蘇義發車旁等情，均有道路交通事故現
      場圖1 份在卷可證（見原審卷第49頁）；復有被告甲○○
      車掉落後視鏡位置、蘇義發車擦撞後之情形被害人血跡位
      置、被告甲○○車前擋風玻璃破裂、引擎蓋凹陷、左側後
      視鏡掉落等之照片均附卷足憑（見原審卷第63～70、72～
      77頁），堪認屬實。
    綜上所述，被告甲○○疏於注意竟超速且闖紅燈橫越交岔路
    口，撞擊被害人機車，又於高速行車之車禍後，於驚惶失措
    之際，高速前行，且為避過來車，而左右偏閃，詎將引擎蓋
    上之被害人搖落至左前側車身處，復因閃避不及與對向之蘇
    義發車擦撞而夾撞及被害人身軀，使被害人因此死亡而肇事
    ，是以被告對於本件車禍之發生自有過失存在。至被害人酒
    後且其血液中之酒精濃度高達168mg/dL，換算為吐氣之酒精
    濃度約為每公升0.80毫克，顯已逾法定標準，此有被害人血
    液中酒精濃度檢測單在卷足憑（見警卷第47頁），則被害人
    竟仍於前揭時、地酒後騎乘機車，就本件車禍事故之發生及
    結果，亦有過失，惟不得據此解免被告甲○○過失之責。是
    被告甲○○未盡前開注意義務之過失行為與被害人之死亡間
    ，顯有相當因果關係，被告甲○○過失致人於死犯行，堪予
    認定。
二、肇事逃逸部分：
    被告甲○○於上開肇事致被害人死亡後，立即駕車逃逸之犯
    行部分，亦據被告甲○○於原審坦承不諱（見原審卷第24頁
    ），本院審理時被告甲○○仍坦承肇事逃逸（見95年8 月15
    日、8 月28日本院準備程序及審判筆錄），核與證人林秋如
    （見原審卷第47、48頁）、蘇義發（見原審卷第57、58頁）
    於原審陳述被告肇事後逃逸之證言相符，堪認屬實，被告甲
    ○○肇事逃逸之犯行部分亦堪認定。
三、未指定犯人誣告部分：
    被告甲○○車禍後，自行棄車，意圖逃避過失肇事之刑責，
    而向警方謊報其小客車失竊，未指定犯人涉竊盜罪而誣告犯
    行部分，亦據被告甲○○坦承在卷（見原審卷第24頁、95年
    8 月15日、8 月28日本院準備程序及審判筆錄），並有證人
    即看見被告甲○○棄車之章丕凱於警詢中指證明確（見警卷
    第34、35頁），被告甲○○對於証人章丕凱於警詢中之陳述
    亦不爭執，依依刑事訴訟法第159 條之5 第2 項規定，自得
    為證據，復有被告甲○○謊報誣告之警詢筆錄（見警卷第11
    、12頁）、車籍作業系統─查詢認可資料（見警卷第57頁）
    、高雄縣政府警察局車輛失竊受理單（見警卷第59頁）、車
    輛竊盜、車牌失竊資料個別查詢報表─查詢車輛認可資料（
    見警卷第61頁）、車輛車牌失竊作業─查獲車輛認可資料（
    見警卷第62頁）在卷足憑，事證明確，被告甲○○誣告犯行
    亦堪認定。
四、核被告甲○○所為，係犯刑法第276 條第1 項之過失致人於
    死罪、同法第185 條之4 肇事逃逸罪、同法第171 條第1 項
    之未指定犯人誣告罪。被告甲○○肇事致人死亡而逃逸部分
    ，雖未經起訴書於於理由欄內論斷此罪法條，惟於犯罪事實
    欄中業已載明被告於車禍後駕車逃離肇事現場之事實，應認
    被告甲○○肇事逃逸部分業經起訴，本院自得予以審究。至
    公訴人認被告甲○○係犯刑法第27 1條第1 項之殺人罪，惟
    訊之被告甲○○堅決否認殺人，辯稱：我確實不知所駕駛之
    小客車撞及被害人機車後，被害人竟落在我車引擎蓋，並趴
    於其上，我車左右偏駛，係為閃避來車，並非意圖將被害人
    自引擎蓋上甩落，又我車之前擋風玻璃破碎，因當時為夜間
    ，而玻璃裂痕被對向來車之大燈照射，看不清前方情狀，故
    不知被害人彈至我車之引擎蓋上，又我並未聞及有人呼喊「
    引擎蓋上有人」等語。經查：（一）被告甲○○供承肇事時
    其車之車速高達時速6 、70公里（見警卷第6 頁，偵卷第5
    頁、本院卷第16、24頁）；又從被告甲○○撞擊被害人機車
    至被告車再擦撞蘇義發小客車，其間之距離為61.2公尺（並
    非起訴書所載之77公尺，有公訴人當庭表示更正及95年3 月
    6 日之補充理由書載明於卷，見原審卷第38、43頁），又依
    卷附道路交通事故現場圖所示：自右而左係自榮佑路慢車道
    （3.2 公尺）起算，加上榮佑路與榮總路183 巷之間（8.3
    公尺＋32.7公尺＋5.5 公尺），加上榮總路183 巷（7.0 公
    尺），再加榮總路183 巷旁之路緣（4.5 公尺）之總和即為
    61.2公尺；如以被告甲○○車時速60公里計算，被告甲○○
    車每秒前進約16.68 公尺，約3.6 秒即可到達；如以被告甲
    ○○車速為時速70公里計之，則被告車每秒可前進約19.44
    公尺，則僅需約3.1 秒即得到達；可知被告甲○○車於撞及
    被害人機車後，僅約短短逾3 秒而未及4 秒之時間，即可到
    達被告甲○○車與蘇義發小客車相互夾撞被害人身軀之所在
    ，足見被告甲○○於撞及被害人機車肇禍後，至與蘇義發車
    夾撞扭擠被害人身軀為止，相隔係極短之僅3 、4 秒瞬間無
    訛。（二）被告甲○○於原審理陳明：我車撞上被害人機車
    時，並未踩煞車，撞上被害人機車前後，只想閃避，並未想
    到踩煞車，被害人機車係自我車右前側橫向衝出（即沿榮佑
    路西向東方向行駛），以致被害人機車遭我車所撞，當時被
    害人機車旁並有3 、5 輛機車停置該處，我為閃避該等3 、
    5 機車，始將方向盤往左打，因左轉過多，才會再往右拉回
    ，後來又往右轉太多，再向左拉回，仍轉太多，再向右拉回
    時，我車始轉正，其間我僅是要盡力將車子方向拉正，均未
    踩煞車，且因我車原本即與對向車道相距甚近，始會於蛇行
    之際與蘇義發所駕駛之小客車發生碰撞等語（見原審卷第16
    、78、81頁）；證人李俐葶於原審審理時陳稱：我係被告之
    對向車，聽聞「碰」一聲，接著就看到一輛車（即號被告車
    ）從我車前方衝入我行駛之車道（即榮總路南往北車道），
    我開車閃開，那輛車又撞到我後方之車輛（即蘇義發小客車
    ），且在我看見被告車衝來時，我往右閃，被告車亦往右閃
    回自己之車道等詞（見原審卷第53、55頁），核與被告甲○
    ○所供情節相符；證人蘇義發於原審亦稱：被告車確係衝入
    對向車道，但閃過我車前方之李俐葶小客車後，嗣又轉向對
    向車道時，即撞到我所駕駛之小客車等詞亦大致相合（見原
    審卷第59頁）；顯見被告甲○○車於超速闖紅燈時，為閃避
    榮佑路循綠燈西向東行駛數輛機車，而在高速之下向左偏駛
    ，雖仍撞及橫向駛入交岔路口內之被害人機車，然因高速左
    偏極易使其車偏轉角度過大，以致偏駛入榮總路之對向車道
    ，又見及李俐葶車自對向駛來，祇得急速再往右偏閃，然因
    速度仍高，以致右轉角度又過劇，而於再左偏駛時，即與對
    向駛來之蘇義發車相互擦撞，並2 車夾撞被害人致死等情屬
    實，是以被告甲○○高速蛇行之狀態，係向左偏後，向右偏
    駛，再往左偏時，即與蘇義發車互撞，嗣再拉回向右即轉正
    車輛，而逃逸離去。至證人蘇義發審理中指稱：被告車衝向
    對向車道，接著閃過李俐葶車，轉回自己車道，再轉向到對
    向車道，再閃回自己的車道，之後再轉向對向車道即撞及我
    車等語（見原審卷第59頁），則依蘇義發所述，被告甲○○
    車之方向係向左偏駛，為閃避李俐葶車，急向右偏駛，迅又
    向左偏駛，再轉向右轉回自己車道後，再向左偏駛入對向車
    道時，即與其車碰撞，被告左右偏駛之情形，依蘇義發所述
    有5 次之多，被告前開所供僅有3 次，衡諸被告甲○○車左
    右偏駛蛇行之時間，祇有3 、4 秒之間，且蛇行之前後距離
    僅有61.2公尺，在前後距離不長且時間如此短促之下，被告
    僅蛇行而大角度的左右偏駛達3 次已屬多，應無可能竟使其
    小客車左右閃動達5 次之多，況若在如此短暫之時間及距離
    下，左右閃動5 次，則依車輛行駛之常情，絕非係大角度之
    左右偏駛之情形，應甚顯明；況證人蘇義發於審理時對被告
    甲○○車蛇行之時間，竟答稱：不超過10秒鐘云云（見原審
    卷第60 頁） ，似意指約在接近10秒左右，亦與原審計算前
    開耗時之數據不符（蛇行時間依被告車速度，應僅有3 、4
    秒），顯見證人蘇義發所證，或有記憶不明，或誇大未實之
    處，尚不得盡信，應認證人蘇義發指稱：被告曾左右偏駛蛇
    行達5 次之多等語，難認屬實，則被告甲○○辯稱：所駕駛
    小客車左右偏駛，係要閃避榮佑路西向東循綠燈駛入交岔路
    口內之橫向機車以及榮總路對向駛來之李俐葶小客車，而非
    為甩落被害人等語，應屬實情。（三）被告甲○○於撞及被
    害人機車後，前擋風玻璃又遭被害人身軀撞破，已處於心神
    恍惚、驚慌失措之狀態，自難期被告甲○○能有清晰之注意
    力及正確處置之判斷，而其車在高速闖紅燈並撞及被害人機
    車後，車輛失控而接續左右偏閃之蛇行，又僅歷時3 、4 秒
    之間，被告甲○○驚惶失措之餘，接續之蛇行又僅有3 、4
    秒之瞬間，是否會於該驚慌下3 、4 秒之瞬間產生殺人之犯
    意（甚或殺人之不確定故意），亦值得懷疑，尤其被告甲○
    ○與被害人間互不相識，被告甲○○在自身驚慌下之短促瞬
    間，究基於何種動機，能否在轉瞬間頓生殺害被害人之犯意
    ，亦非無可疑。（四）被告甲○○固曾於偵查中坦承蛇行駕
    駛，但其蛇行左右偏駛，係為閃避橫向機車及對向來車一節
    ，亦據其於審理時供明在卷，已如前述，尚難以被告甲○○
    自承有蛇行駕駛，即遽謂其有殺人之犯行。（五）又公訴人
    以被告甲○○以時速70公里速度逃離現場，反推被告駕車視
    線無礙，應得見被害人落在其車引擎蓋上之情事。然公訴人
    顯未慮及被告甲○○超速、闖紅燈進入交岔路口內撞及被害
    人機車，以及其車前擋風玻璃因此遭撞裂，該等震駭，對於
    精神、意識、判斷及注意力等狀態之影響，以及當時為夜間
    、前擋風玻璃破裂、對向來車大燈照射玻璃裂痕，復僅在短
    促瞬間，被害人又係平趴於引擎蓋上，被告甲○○若仍能確
    實掌握車前狀況，則其應不致於撞及蘇義發之對向來車；又
    如以被告甲○○車係因超速車輛失控而撞及蘇義發之小客車
    ，則其左右偏閃之蛇行，應係延續其超速而使車輛失控所致
    ，是其蛇行駕駛既係緣於車輛失控，自亦非被告故意為之，
    蛇行既非被告故意而為，當亦難謂被告甲○○有基於殺人故
    意，而駕車蛇行為殺人之犯行。又被告甲○○所以能駛離現
    場，無非在與蘇義發小客車發生擦撞之後，好不容易使車得
    能回正，且其車前方當時並無其他車輛（此由證人蘇義發審
    理時證稱：被告車於蛇行前，即無車輛在其車前方等語可知
    ，見原審卷第60頁），復據被告審理中供陳：於逃離現場後
    ，駕駛了10幾分鐘，已比較沒有車，且我駕駛之速度較慢等
    語（見原審卷第80頁），顯見其所以能逃離現場，無非係因
    當時其車前幾無車輛，始得以順利逃脫，且其離開肇事地點
    後，即以較慢之速度駛離，從而，公訴人前揭推論，亦非的
    論。（六）至道路交通事故現場圖以及肇事現場所遺之被告
    車左後視鏡，僅足以證明被告甲○○確有致生本件車禍，然
    無從依憑此等證據遽認被告究有何殺人之犯意。（七）另證
    人蘇義發於原審陳稱：被告尚未撞到我小客車之前，我即有
    聽聞有人喊稱「引擎蓋上有人」、「車上有人」云云（見原
    審卷第58頁）。然此為被告甲○○所否認，並辯稱：我並無
    聽到有人喊稱「引擎蓋上有人」等語（見原審卷第80頁）；
    又證人李俐葶在原審陳稱：我並無聽聞有人喊稱「引擎蓋上
    有人」，係在我車停下後，才聽到有人這樣說，是引擎蓋上
    的人掉下來的時候，我同車之人都有喊稱「車上有人」等語
    （見原審卷第55頁），核與被告甲○○所辯情節，顯屬一致
    ；則在被告甲○○車與蘇義發小客車相交夾撞被害人之前，
    是否確有人喊稱「引擎蓋上有人」或「車上有人」之言詞，
    即有疑義；況被告甲○○又供述：我車當時車窗緊閉，車內
    並有放音樂等語（見原審卷第79頁），以及被告甲○○當時
    驚慌失神之情狀，歷時又僅短促的3 、4 秒之間，究否有人
    能於如此短暫之時間內發出警示，且被告甲○○究否確能聽
    聞，亦均值得懷疑，是以證人蘇義發上開證詞，自難遽採而
    認定被告甲○○於蛇行時曾有聽聞他人呼喊「車上有人」之
    言詞。又證人蘇義發復於審理時指證：我判斷被告係故意蛇
    行，因被告於蛇行時有瞬間加速之情事云云（見原審卷第60
    頁），然被告甲○○故坦認其在蛇行之際，有加速，但係因
    撞及被害人機車時，人會往前傾，以致腳因此前踩，而使車
    輛加速（見原審卷第81頁），則被告甲○○所供何以於蛇行
    時加速之情，亦符駕駛之常情，可見被告甲○○無非是超速
    、闖紅燈，且撞及被害人機車後，所駕駛之車輛失控以致大
    角度左右偏閃而蛇行，並非如證人蘇義發前開主觀片面之揣
    測認被告係故意蛇行，是證人蘇義發所述，亦不足採為被告
    甲○○不利之認定；又被害人是因兩車夾撞致頭骨破裂死亡
    ，並非摔落死亡，既有他車之因素，亦不得謂被告甲○○殺
    人既遂。綜上所述，因被告甲○○超速、闖紅燈進入上開交
    岔路口內，雖撞及被害人機車，以致車輛失控，而持續於短
    短3 、4 秒之瞬間，連續閃避右前方橫向駛入交岔路口內之
    機車以及對向駛來李俐葶、蘇義發之小客車，並在車輛失控
    下左右閃避來車，該等左右閃避之蛇行舉動，顯係承前超速
    、闖紅燈後，車輛失控所致，是以被告甲○○超速、闖紅燈
    以及接續3 、4 秒間之左右閃避蛇行失控舉動，應整體視之
    為被告過失肇事之行為，且其該等過失犯行，致被害人騎機
    車先遭撞擊，後被害人彈落於被告車前擋風玻璃及引擎蓋上
    ，再自該引擎蓋滑落至左前側車身處，遭被告甲○○車與蘇
    義發之對向來車相對夾撞扭擠致死，被告甲○○與死者素不
    相識，並無仇隙，應無殺人犯意，是被告甲○○所為，應係
    犯過失致人於死犯行，此外復查無其他確切証据証明被告甲
    ○○有殺人意圖或不確定殺人犯意，公訴人認被告甲○○觸
    犯殺人罪，尚有未洽，此部分起訴法條應予變更。被告甲○
    ○所犯過失致死、肇事逃逸及誣告3 罪間，犯意各別，行為
    互殊，構成要件亦相異，應予分論併罰。又被告甲○○所犯
    未指定犯人誣告罪，於所誣告之案件，裁判確定前之警方偵
    查階段，即已自白誣告犯行，此有被告甲○○94年10月25日
    警詢筆錄可證（見警卷第2 、3 頁），此部分應依刑法第17
    2 條規定減輕其刑。
五、原審就殺人部分變更法條，並適用刑法第171 條第1 項、第
    172 條、第185 條之4 、第276 條第1 項、第51條第5 項規
    定，並審酌被告甲○○前無犯罪前科，此有臺灣高等法院被
    告前案紀錄表可稽，因駕車超速、闖紅燈，又失控蛇行，致
    被害人遭兩車夾撞致死，過失情節非輕，且於肇事後，竟全
    然不顧，立即逃逸，再謊報失竊，以誣告行為，冀圖隱匿犯
    行，逃避刑責，惡性甚重，其犯罪後已坦承上開犯行，迄今
    仍未與被害人家屬達成和解等一切情狀，爰就過失致死部分
    量處有期徒刑1 年10月，就肇事致人死亡逃逸部分量處有期
    徒刑4 年，就誣告部分量處有期徒刑3 月，並定其應執行刑
    為有期徒刑6 年。經核原判決認事用法並無不合，量刑及定
    執行刑亦屬適當，檢察官上訴認被告甲○○是犯殺人罪及指
    摘原判決量刑過輕，為無理由，應予駁回。
據上論斷，應依刑事訴訟法第368條，判決如主文。
本案經檢察官陳國全到庭執行職務。
中    華    民    國    95    年    9     月    11    日
                  刑事第六庭  審判長法  官  王憲義
                                    法  官  李璧君
                                    法  官  張盛喜
以上正本證明與原本無異。
誣告部分不得上訴。
其他部分如不服本判決應於收受本判決後10日內向本院提出上訴
書狀，其未敘述上訴理由者，並得於提起上訴後10日內向本院補
提理由書狀（均須按他造當事人之人數附繕本）「切勿逕送上級
法院」。
中    華    民    國    95    年    9     月    11    日
                                    書記官  林明威
附錄本判決論罪科刑法條：
附錄論罪科刑法條：
中華民國刑法第171條第1項：
未指定犯人，而向該管公務員誣告犯罪者，處1 年以下有期徒刑
、拘役或3 百元以下罰金。
中華民國刑法第185條之4：
駕駛動力交通工具肇事，致人死傷而逃逸者，處6 月以上5 年以
下有期徒刑。
中華民國刑法第276條第1項：
因過失致人於死者，處2 年以下有期徒刑、拘役或2 千元以下罰
金。


司法院資訊處製作；財團法人民間司法改革基金會備份。
